【裁判字號】    98,交聲,1767
【裁判日期】    980831
【裁判案由】    聲明異議
【裁判全文】
臺灣高雄地方法院交通事件裁定      98年度交聲字第1767號
原處分機關  高雄市政府交通局
異  議  人  甲○○
上列受處分人因違反道路交通管理處罰條例案件，對於高雄市政
府交通局交通事件裁決所於民國98年6 月2 日所為之處分（高市
交裁字第裁32-B00000000號），聲明異議，本院裁定如下：
    主  文
異議駁回。
    理  由
一、原處分意旨略以：異議人即受處分人（下略稱異議人）甲○
    ○於民國98年4 月12日晚上8 時15分許，騎乘車牌號碼256-
    CZL 號重型機車，行經高雄市○○路、新莊仔路口，未依機
    車應二段式左轉規定，於該路口逕行左轉，經警當場攔停舉
    發，爰依道路交通管理處罰條例第48條第1 項第2 款、第63
    條第1 項第1 款之規定，裁處異議人罰鍰新台幣（下同）60
    0 元，並記違規點數1 點。
二、聲明異議意旨略以：伊於上開時間，由新莊仔路經（博愛路
    ）待轉區○○○○○路，遭員警攔停告知違規，該名員警所
    站位置距路口約100 公尺，且無照相舉證，僅由目視判斷有
    欠公平，爰依法聲明異議，請求撤銷原處分云云。
三、按汽車駕駛人轉彎時，不依標誌、標線、號誌指示者，處新
    台幣600 元以上1,800 元以下罰鍰，並記違規點數1 點，道
    路交通管理處罰條例第48條第1 項第2 款、第63條第1 項第
    1 款分別定有明文。
四、經查：
  (一)依道路交通管理處罰條例科處行政罰事件，依據公法爭議之
    舉證責任分配法則，固應先由行政機關就其業已履踐相關正
    當法程序，以及人民應受處罰之客觀違反法令行為，負證明
    之責，異議人就行政機關已為相當證明之前開事項，若主張
    欠缺主觀歸責條件或為其他抗辯，亦須就其所辯提出反證。
    惟行政機關對於前開應為舉證事項，非不得以執行查察取締
    勤務人員，依據調查人證之程序，使就親歷事實提供不可替
    代之證明方法，尤於當場舉發交通違規事件，鑑於交通違規
    事實往往驟然而現、稍縱即逝，若硬性要求舉發員警不分違
    規情節，一律必須預留證據，俾便事後提出供法院審酌，除
    有現實技術可行性之困難外，勢將大幅提高交通管理之行政
    成本，並嚴重削弱道路交通管理之行政效能，此絕非立法者
    制定道路交通管理法規之本意。
  (二)本件異議人騎乘車牌號碼256-CZL 號之重型機車，於上開時
    、地有未依兩段式規定左轉之違規事實，業經證人即舉發本
    件違規之取締警員乙○○到庭具結證稱：98年4 月12日晚上
    7 時40分，我與一名警員、兩名替代役，在博愛二路北向南
    慢車道，距博愛二路、新莊仔路路口約60公尺遠處取締未依
    兩段式規定左轉之違規行為，當時新莊仔路是綠燈，異議人
    自新莊仔路直接轉往博愛二路，沒有經過博愛路的機車待轉
    區，我將異議人攔停後，告知異議人有未依兩段式規定左轉
    的違規行為，異議人告訴我他是跟著汽車直接這樣轉過來的
    等語，並繪製當時異議人機車行駛方向圖在卷，衡酌證人乙
    ○○乃依法執行勤務之員警，與異議人素昧平生，亦無仇怨
    嫌隙，其就案發當日親身見聞之取締經過到庭具結作證，核
    其所述並無瑕疵，其亦無甘冒偽證罪責而故意誣陷異議人之
    理，證人乙○○所述應可採信。
  (三)異議人雖辯稱：我從新莊仔路有先騎到博愛路待轉區附近，
    待博愛路綠燈後，我才與（原與我行徑方向相同）新莊仔路
    上等候左轉的小客車，一同通過博愛二路與新莊仔路路口，
    員警所站的位置離待轉區這麼遠，根本看不到待轉區，員警
    應該是因為博愛二路轉綠燈的時候，我騎在最前面，所以員
    警先攔停我云云。惟查：
    1.證人乙○○舉發當時所站的位置雖距路口有約60公尺遠的
      距離，惟該位置不論目視新莊仔路之停止線或博愛二路之
      待轉區、號誌等，均一望而及並無視線死角，對於現場交
      通動態情勢掌握甚佳，又其當時在博愛二路及新莊仔路路
      口執行之勤務即為「未依兩段式規定左轉」之取締勤務，
      其所凝神關注者，即為機車之行駛有無未依兩段式規定左
      轉之違規行為，是並無疏將已行駛至博愛二路待轉區之異
      議人誤為自新莊仔路直接左轉博愛二路之可能。
    2.再者，異議人所描述其通過路口時博愛二路已為綠燈，與
      證人乙○○所述異議人從新莊仔路左轉博愛二路時，新莊
      仔路為綠燈，待其攔停異議人時，新莊仔路仍為綠燈（即
      博愛二路仍為紅燈），博愛二路之交通動態將呈現截然不
      同之情形；而異議人所述其自新莊仔路轉往博愛二路行駛
      方向係呈直角狀，與證人乙○○證稱，異議人係自新莊仔
      路直接左轉切往博愛二路，情形亦差距甚大，兩人所描述
      之情形間，均不存有模糊或誤判的餘地。更何況，證人乙
      ○○證稱，其將異議人攔停後，異議人稱伊是跟汽車直接
      這樣轉過來的一情，亦為異議人所坦認，衡情如博愛二路
      當時號誌已轉為綠燈，異議人因而自博愛二路通過博愛二
      路、新莊仔路路口直行，其在遭員警攔停時，首應辯稱「
      我沒有闖紅燈」，而非「我是跟汽車一起轉的」，益徵異
      議人前開所辯，應係事後卸責之詞，並不足採。
五、綜上所述，異議人確有於前揭時、地駕車未依規定二段式左
    轉之違規行為。從而，原處分機關依道路交通管理處罰條例
    第48條第1 項第2 款、第63條第1 項第1 款等規定，裁處異
    議人罰鍰600 元，並記違規點數1 點，核無違誤，應予維持
    ，本件異議人之異議為無理由，應予駁回。
據上論斷，應依道路交通案件處理辦法第19條，裁定如主文。
中    華    民    國    98    年    8     月    31    日
                  交通法庭  法  官    王  琁
上正本證明與原本無異
如不服本裁定應於送達後5 日內向本院提出抗告狀
中    華    民    國    98    年    8     月    31    日
                            書記官    黃國忠


司法院資訊處製作；財團法人民間司法改革基金會備份。
